臺灣彰化地方法院交通事件裁定　　　　 95年度交聲字第1039號
原處分機關　交通部公路總局臺中區監理所彰化監理站
異　議　人　乙○○
即受處分人
上列異議人因違反道路交通管理處罰條例案件，對於原處分機關
交通部公路總局臺中區監理所彰化監理站於中華民國九十五年十
月三十一日所為之彰監四字第裁六十四－Ｉ00000000處
分聲明異議，本院裁定如下：
    主  文
原處分撤銷。
乙○○不罰。
    理  由
一、原處分意旨略以：彰化縣警察局彰化分局於民國九十五年六
    月二十七日以彰警交字第Ｉ00000000號違規通知單
    ，當場舉發駕駛人甲○○駕駛車主乙○○所有車牌號碼ＫＶ
    Ｓ－四六五號重型機車於九十五年六月二十七日下午四時四
    十分在彰化市○○路與旭光路口「使用註銷之牌照行駛者」
    違規，爰依道路交通管理處罰條例第十二條第一項第四款及
    第二項規定，處罰鍰新臺幣一萬八佰元並扣繳牌照。
二、異議人聲明異議意旨略以：伊並非駕駛車輛違規之人，機車
    承購時係甲○○以伊為登記名義人，伊並非實際所有權人，
    且該車自始均未在伊之管領中，而甲○○先生亦駕駛該機車
    離家多年等語，爰請求撤銷上開處分。
三、按「經註銷牌照之汽車重行申領牌照時，應繳驗異動登記書
    或牌照註銷處分書及原領牌照登記書車主聯。如係失竊註銷
    牌照車輛，並應繳驗向司法或警察機關領回車輛之證明，註
    銷時原牌照未繳回者，並應同時追繳。」道路交通安全規則
    第三十三條第四項定有明文。而違反者，依道路交通管理處
    罰條例第十二條第一項第四款及第二項規定處汽車所有人新
    臺幣三千六百元以上一萬零八百元以下罰鍰，並牌照扣繳。
    至於汽車監理機關登記之車主資料，固得為認定汽車所有人
    之佐證，然真正之汽車所有人仍應依民法關於動產所有權之
    法律規定認定之，此與民法第七五八條規定不動產物權依法
    律行為而取得、設定、喪失、變更者非經登記不生效力有別
    。經查：受處分人辯稱登記於其名義之車牌號碼ＫＶＳ－四
    六五號重型機車，係因當時甲○○為避免其財產遭查封拍賣
    ，而以伊為登記名義人承購該機車，是以該機車之實際上所
    有與使用人均為甲○○等情，已經證人陳惠美到庭證述屬實
    （附於本院九十五年度交聲字第一０三九號卷內），且本件
    確係由違規駕駛人甲○○於九十五年六月二十七日十六時四
    十分許，駕駛該重型機車行經彰化市○○路與旭光路口時，
    為彰化縣警察局彰化分局警員舉發，甲○○並於通知單上簽
    名等情，亦有彰化縣政府警察局彰警交字第Ｉ000000
    00號舉發違反道路交通管理事件通知單一紙在卷可稽，足
    證受處分人所言不虛，堪予採信。且按車輛為動產，所有權
    之取得、喪失及變更，不以登記為生效要件，是以該車之登
    記名義人固為受處分人，惟實際所有權人為甲○○，則受處
    分人即非前開規定之處罰主體。此外，復查無受處分人有何
    違規情事之積極證據，受處分人聲明異議為有理由，應由本
    院將原處分撤銷，改諭知受處分人不罰，以資適法。
據上論斷，應依道路交通管理處罰條例第八十七條第二項、道路
交通案件處理辦法第二十條，裁定如主文。
中　　華　　民　　國　　96　　年　　2 　　月　　8 　　日
                  交通法庭            法  官   紀佳良
以上正本證明與原本無異。
如不服本裁定，應於裁定送達後五日內向本院提出抗告狀（須附
繕本）。
中　　華　　民　　國　　96　　年　　2 　　月　　12　　日
                                      書記官   王惠嬌
